【裁判字號】    94,訴,2553
【裁判日期】    950619
【裁判案由】    詐欺
【裁判全文】
臺灣臺中地方法院刑事判決              94年度訴字第2553號
公  訴  人  臺灣臺中地方法院檢察署檢察官
被      告  ｊ○○
選任辯護人  陳浩華  律師
被      告  亥○○
            Ｈ○○
            ｐ○○
            Ｓ○○
            Ｕ○○
            ｂ○○
            Ａ○○
            丑○○
                    （現另案於臺灣臺中監獄執行中）
上列被告等因詐欺案件，經檢察官提起公訴（九十三年度偵字第
四六五三號、第五六二一號、第一０三０七號、第一二七四一號
、第一九七七四號、九十四年度偵字第八二三一號）及移送本院
併案辦理（九十一年度偵字第二０四八七號、九十二年度偵字第
一三三五號、偵字第一三三六號），本院判決如下：
    主    文
ｊ○○共同以意圖為自己不法之所有，以詐術使人將本人之物交
付為常業，處有期徒刑年陸月。
丑○○共同以意圖為自己不法之所有，以詐術使人將本人之物交
付為常業，處有期徒刑壹年陸月。
亥○○、Ｈ○○、ｐ○○、Ｓ○○、Ｕ○○、黃鈞輝、Ａ○○，
均無罪。
    犯罪事實
一、ｊ○○自民國九十年九月十二日起，先後設立位於臺中市○○區○○路三段四四七號二六樓之「宏盛電子科技股份有限
    公司」〔下稱宏盛公司，前身分別為「東鎮國際企業股份有
    限公司」（下稱東鎮公司，自九十年九月十二日設立）、「
    鶴之華股份有限公司」（下稱鶴之華公司）〕及位於臺中市
    西區○○○路三０三號九樓之「亞太龍科技股份有限公司」
    （下稱亞太龍公司），擔任總經理，為公司之實際負責人，
    其先後僱用ｖ○○、ｈ○○、Ｎ○○、申○○、庚○○、ｒ
    ○○、Ｚ○○、Ｑ○○（原名陳進保）、Ｒ○○、ｓ○○（
    原名謝國城）、午○○、未○○、宙○○、ｃ○○、Ｏ○○
    、Ｊ○○、ｍ○○、ｌ○○、ｎ○○、ｇ○○、Ｌ○○、Ｆ
    ○○、丑○○（除丑○○外，均已由本院先行審結）分別任
    總監特助、行政助理、業務經理、協理、副理等職務，渠等
    即共同基於意圖為自己不法之所有，詐取他人財物並恃以維
    生之犯意聯絡，明知公司並無實際之工作可資任職或仲介，
    仍利用無求職或社會經驗之學校畢業生、志願役退伍軍人與
    中年失業人士急於求職之心理，先在不特定之自由時報等報
    紙及「求才令就業資訊社」等網路上刊登徵聘「電腦工程師
    」、「行政人員、客服人員、總務人員（上班地點：雲林科
    學園區）」、「冠宏科技公司行政職員」、「環宇科技徵內
    勤人員、諮詢客服、會計助理、倉儲人員」等求職訊息，或
    自行至人力銀行網站尋找並通知求職者，或利用已退伍之志
    願役士官兵軍中人脈關係，尋找軍中同袍，以上開訛稱之職
    缺，誘使求職者至公司應徵，再於面試應徵者時，許以每月
    新台幣（下同）二萬餘元至三萬餘元不等之固定薪俸，使應
    徵者卸除警覺心，繼之要求應徵者需購買宏盛公司廉價之產
    品或投資入股亞太龍公司所設立之網路咖啡店，以示對公司
    之信心，若不購買公司產品或投資入股，因無實際之銷售購
    買經驗，公司將無法聘僱為員工等語，詐騙應徵者，而以此
    手法，在宏盛公司時期要求應徵者購買公司之臭氧機、精油
    、淨水器與空氣濾清器等產品（每單位為二萬元），在亞太
    龍公司時期，則要求應徵者投資入股網路咖啡店（每股二萬
    五千元）或投資購買電腦寄放（每台電腦五萬元），致使如
    附表所示之ｋ○○等人，為求得固定薪俸之工作，因而陷於
    錯誤，受騙上當，分別交付六千元至二十萬三千元不等之金
    錢。ｊ○○等人俟ｋ○○等應徵者已購買公司產品或投資入
    股後，即告知ｋ○○等人公司並無底薪，任職者之薪資均係
    採業務獎金制度，ｋ○○等人因無法向外界銷售公司產品或
    拉攏他人入股，致無法取得業務獎金之酬勞，生活無以為繼
    ，不得已只得知難而退，或於得悉公司以此不法手段誘騙求
    職者，因不願同流合污，憤而離職，ｊ○○等人即以此「假
    應徵、真詐財」之手法，重覆欺騙求職者，所得款項均依比
    例朋分花用，並均恃此維生，而以之為常業。嗣ｊ○○等人
    於九十三年二月二十四日十八時許，為警持本院核發之搜索
    票在「亞太龍公司」所設前址搜索查獲。
二、ｊ○○復於九十二年十二月五日，商得戌○○同意，欲共同
    出資頂讓位在臺中市○○區○○路二段九八號一樓之風玲瓏
    科技股份有限公司（下稱風玲龍公司，係網路咖啡店），同
    年月八日，ｊ○○即以亞太龍公司法定代理人名義與風玲龍
    公司原法定代理人邱嬋娟之代理人Ｍ○○簽訂轉讓書，約定
    以一百三十萬元之代價頂讓風玲瓏公司，ｊ○○同時要求不
    知情之Ｍ○○需另行簽立一紙不實轉讓書，書立頂讓價格為
    二百萬元。其後，ｊ○○即承前同一之常業詐欺犯意，向戌
    ○○訛稱係以二百萬元受讓上開網咖店，並提出前揭載明頂
    讓價格為二百萬元之不實轉讓書一紙，以取信於戌○○，致
    戌○○信以為真，陷於錯誤，於同年月十日依約如數匯款頂
    讓價格之半數一百萬元予ｊ○○。嗣因戌○○詢問Ｍ○○，
    經Ｍ○○說明後而察知受騙。
三、案經臺中市警察局第五分局報告及被害人羅偉銘、陳文洲、
    戌○○、子○○訴請臺灣臺中地方法院檢察署檢察官及由該
    署檢察官自動檢舉簽分偵查起訴；暨被害人黃麗萍訴由臺中
    市警察局第四分局，被害人楊子寬、盧文英、陳麗棋、陳月
    娥、呂梅凰訴由臺中縣警察局均移請臺灣臺中地方法院檢察
    署檢察官偵查後，移送本院併案審理。
    理    由
壹、有罪部分：
  一、訊據被告ｊ○○固坦陳確有於前揭時地，設立東鎮、鶴之
      華、宏盛及亞太龍等公司，均擔任總經理，為公司實際負
      責人；被告丑○○則坦認自九十二年九月一日起任職於亞
      太龍公司擔任經理，有負責公司業務招攬等情；惟皆矢口
      否認有何常業詐欺犯行，被告ｊ○○辯稱：本件被害人在
      警詢時之指述，均係受到員警之誘導，不足盡信。被害人
      至公司應徵，即便公司確實未設置職缺可供任職，但被害
      人面試後，對此情都已甚為明瞭，面試者雖向來應徵的人
      詳實告以需投資始能獲得工作，但應徵者均可自行決定投
      資與否，如評估公司之遠景可期，自願投資入股以獲取工
      作機會，尚難遽以刑法之詐欺罪相繩。至與戌○○合資頂
      讓風玲瓏公司部分，伊是先獨資以一百三十萬元之價格受
      讓後，才邀集戌○○入股共同經營，自需加上伊評估及重
      新整理店面、傳授經營技術、更換品牌之智慧財產權費用
      。是伊向戌○○告知係以二百萬元購入，亦無詐欺之問題
      云云；被告丑○○則辯稱：伊在亞太龍公司僅任職一個月
      左右，雖屬業務部門，負責業務推廣，但伊招募的對象都
      是伊之親朋好友，伊並沒有鼓吹公司新應徵人員入股，且
      伊遊說投資公司時，均詳盡介紹公司之性質及遠景，並無
      詐欺云云。經查：
  （一）本件求職者在宏盛及亞太龍公司應徵時，遭共同被告ｖ
        ○○、ｈ○○等公司成員以前揭手法詐騙財物等情，業
        據共同被告ｖ○○、ｈ○○、Ｎ○○、Ｒ○○、Ｚ○○
        、ｓ○○、午○○、ｌ○○、未○○、申○○、宙○○
        、庚○○、ｎ○○、ｇ○○、ｃ○○、ｍ○○、Ｌ○○
        、Ｏ○○、ｒ○○、Ｆ○○、Ｑ○○、Ｊ○○等人於本
        院供陳明確，核與證人即被害人ｋ○○（見偵字第四六
        五三號卷第一０一頁及其反面）、Ｅ○○（見偵字第
        四六五三號卷第一五０頁及其反面）、ａ○○（見偵
        字第四六五三號卷第一０三頁及其反面，本院卷第
        二二七頁至第二二八頁）、癸○○（見偵字第四六五三
        號卷第一一０頁及其反面，本院卷第二二八頁至第
        二二八頁）、乙○○（見偵字第四六五三號卷第一一
        四頁及其反面）、丙○○（見偵字第四六五三號卷第
        一一六頁及其反面）、甲○○之夫玄○○（見偵字第四
        六五三號卷第一一二頁及其反面）、丁○○（見偵字
        第四六五三號卷第一五四頁及其反面）、羅偉銘（見
        偵字第四六五三號卷第一一五至第一一七頁，偵字第
        四六五三號卷第六七頁至第六八頁，偵字第五六二一
        號卷第一六頁至第一七頁，本院卷第一四０頁至第一
        五一頁）、Ｖ○○（見偵字第四六五三號卷第九九頁
        及其反面）、Ｃ○○（見偵字第四六五三號卷第九一
        頁及其反面，本院卷第一四二頁至第一四五頁）、ｆ
        ○○（見偵字第四六五三號卷第一三八頁及其反面，
        本院卷第一一六頁至第一一九頁、第一三八頁至第一
        三九頁）、ｕ○○（見偵字第四六五三號卷第一０五
        頁及其反面）、謝文柏（見偵字第四六五三號卷第一
        二五頁及其反面）、何雅雯（見偵字第四六五三號卷
        第一四二頁反面，本院卷第一二０頁至第一二五頁）
        、Ｗ○○（見偵字第四六五三號卷第一三三頁及其反
        面）、陳謨裕（見偵字第四六五三號卷第八三頁及其
        反面）、ｅ○○（見偵字第四六五三號卷第七三頁及
        其反面，本院卷第二二三頁至第二二四頁）、楊淑惠
        （見偵字第四六五三號卷第九五頁及其反面）、Ｔ○○（見偵字第四六五三號卷第一三五頁及其反面）、
        ｏ○○（見偵字第四六五三號卷第七七頁及其反面）
        、陳鴻宗（見偵字第四六五三號卷第一二０頁及其反
        面，本院卷第一０九頁至第一一五頁）、幸益明（見
        偵字第四六五三號卷第一三０頁及其反面）、巳○○
        （見偵字第四六五三號卷第六四頁及其反面）、地○○（見偵字第四六五三號卷第六六頁至第六七頁反面
        ，本院卷第一０一頁至第一０七頁）、Ｙ○○（見偵
        字第四六五三號卷第七五頁及其反面，本院卷第二
        二四頁至第二二五頁）、酉○○（見偵字第四六五三號
        卷第八七頁及其反面，本院卷第二二五頁至第二二
        七頁）、梁晉偉（見偵字第四六五三號卷第七二頁及
        其反面）、許忠立（見偵字第四六五三號卷第一０八
        頁及其反面）、Ｐ○○（見偵字第四六五三號卷第八
        九頁反面）、黃○○（見偵字第四六五三號卷第八五
        頁及其反面，本院卷第一四０頁至第一四一頁）、卯
        ○○（見偵字第四六五三號卷第七０頁及其反面）、
        辛○○（見偵字四六五三號卷第一五九頁及其反面，
        本院卷第一九八頁至第二０六頁）、天○○（原名林
        柏榮，見偵字第四六五三號卷第一０六頁及其反面）
        、辰○○（見偵字第四六五三號卷第一三一頁及其反
        面，本院卷第二三０頁至第二三一頁）、劉峻宇（見
        偵字第四六五三號卷第一三七頁及其反面）、寅○○
        （見偵字第四六五三號卷第五二頁及其反面，本院卷
        第一一八頁至第一二三頁）、ｄ○○（見偵字第四六
        五三號卷第六二頁及其反面）、何繐蓁（見偵字第四
        六五三號卷第一二三頁及其反面）、子○○（見偵字
        第一九七七四號卷第三頁反面至第四頁）、林淑君（見
        偵字第四六五三號卷第五七頁及其反面，本院卷第
        八六頁至第九六頁）、Ｉ○○（見偵字第四六五三號卷
        第一四七頁至第一四八頁）、何淑芬（見偵字第四六
        五三號卷第一二九頁及其反面）、王瓊慧（見偵字第
        四六五三號卷第五０頁至第五一頁）、林建明（見偵
        字第四六五三號卷第一一九頁反面，偵字第四六五三
        號卷第八四頁至第八五頁，本院卷第一五一頁至第
        一五七頁）、Ｘ○○（見偵字第四六五三號卷第一二
        一頁至第一二五頁）、己○○（見偵字第四六五三號卷
        第一三五頁至第一三八頁，本院卷第一四０頁至第
        一四三頁）、何婉玲（見偵字第四六五三號卷第七九
        頁及其反面）、邱啟達（見偵字第四六五三號卷第一
        六六頁及其反面）、江昌振（見偵字第四六五三號卷
        第五九頁及其反面，本院卷第九七頁至第一０三頁）
        、陳文洲（見偵字第四六五三號卷第九三頁及其反面
        ，偵字第一０三０七號卷第一二頁，本院卷第一五七
        頁至第一六五頁）、壬○○（見偵字第四六五三號卷
        第一二八頁至第一二九頁，本院卷第一二四頁至第一
        二七頁）、盧明毅（見偵字第四六五三號卷第一五八
        頁及其反面）、胡嘉文（見偵字第四六五三號卷第一
        四一頁及其反面）、葉淑蕙（見偵字第四六五三號卷
        第一三一頁至第一三二頁，偵字第四五六三號卷第八
        四頁至第八五頁）、柯美妃（見偵字第四六五三號卷
        第一三三頁至第一三四頁）、鄭湘翎（見偵字第四六五
        三號卷第一五七頁及其反面）、薛東益（見偵字第四
        六五三號卷第一三九頁及其反面）、盧淑玲（見偵字
        第四六五三號卷第一三六頁至第一三七頁）、Ｄ○○
        （原名張怡清，見偵字第四六五三號卷第一四五頁及
        其反面，本院卷第一四五頁至第一四七頁）、張肇文
        （見偵字第四六五三號卷第一六四頁反面）等人先後
        於警詢、偵查及本院審理中所陳於求職時遭受詐騙之情
        節大致相符（此部分關於警詢與偵查中之供述，雖為被
        告以外之人於審判外之言詞陳述，原則上不具證據能力
        ，但因被告ｊ○○、丑○○於本院審理程序就該等被害
        人所述內容並無意見，就此被害人於警詢及偵查中之言
        詞陳述同意作為證據，僅爭執是否與刑法之詐欺罪構成
        要件相符，經本院審酌此等言詞陳述，彼此互核並無齟
        齬，認為適當，依刑事訴訟法第一百五十九條之五第一
        項之規定，自得為證據使用），均堪信為真實。且本件
        復有卷附之臺中市政府營利事業登記證、亞太龍公司網
        站徵才資料、發票及出貨單、亞太龍網路咖啡館電腦寄
        售合約書、亞太龍公司專案報聘書、聲明書、切結書、
        亞太龍公司新進人員訓練考核表、員警執行搜索時之現
        場照片、登報徵才資料影本等件在卷可資佐證（見偵字
        第四六五三號卷(1)第一八七頁至第二三七頁，偵字第四
        六五三號卷(2)第一九七頁至第二一五頁）。
  （二）被告ｊ○○、丑○○雖以前揭情詞置辯；惟按刑法上詐
        欺取財罪之構成要件，乃行為人本於為自己或第三人不
        法所有之意圖，施用詐術，使相對人陷於錯誤，因而處
        分交付本人或第三人之財產予行為人。而現代化社會中
        ，犯罪集團所施用之詐財手法固屬千變萬化，然基本犯
        罪原理，均係針對凡人有所慾求之心理弱點，逐步設局
        詐騙之。在求職者應徵工作時，資方既刊登廣告欲徵聘
        人員，當需提供一定之職缺，且勞資雙方洽談工作契約
        之過程，資方本應據實詳盡說明工作內容、薪資報酬如
        何計算等基本重要事項，使勞方得以具體衡量該項工作
        是否符合本身能力、意願，進而決定是否締約為僱傭人
        服勞務，如僱傭人根本未提供任何職缺，或隨意為受僱
        人安插與徵才廣告無關之職務，僅欲以應徵為手段，並
        以工作機會為誘餌，向求職者勸說需購買一定之產品或
        投資入股，始能獲得工作，或未踐行上述告知義務，使
        求職者得為自身能力、意願之實際估量，即已有違職場
        常規，如進而誘使應徵者為成立工作契約而陷於錯誤，
        交付一定之財物，則該僱傭人之行為，即堪認係刑法上
        之施用詐術行為。本件被告ｊ○○先後設立宏盛公司及
        亞太龍公司，並為實際負責人，被告丑○○則受僱於被
        告ｊ○○擔任亞太龍公司業務部經理，負責公司業務推
        廣之工作，已為被告ｊ○○、丑○○所不否認，而宏盛
        公司及亞太龍公司均先於報紙刊載內容不實之徵人廣告
        ，誘使急於謀職者前往面試，再採分工方式，由部分公
        司成員誇飾公司之美麗遠景，另負責面試之職員即以工
        作機會為誘餌，要求應徵者需購買一定單位之公司產品
        或投資公司入股，始得進入公司任職或謀得更高之職位
        ，復對求職者佯稱暫時購入公司產品或投資入股僅係為
        通過職缺獲取之考核，求職者於宏盛公司不需自行向外
        推銷公司產品，公司另有專門業務人員負責推廣銷售；
        於亞太龍公司，則求職者可遊說親朋好友亦投資入股，
        如無法推廣，則屬自行投資入股，對於公司直營網咖店
        之營業利潤均得以分紅，咸於短期間內即得取回付出購
        買公司產品或投資公司入股之款項，使求職者無從具體
        評估自我是否有業務拓展之能力及事先繳交大筆款項投
        資入股以分配公司直營網咖店營業所得對自己是否有利
        ，即陷於錯誤，貿然購入宏盛公司產品或投資亞太龍公
        司入股而得以進入宏盛公司或亞太龍公司任職，但旋即
        發現，欲取回款項，仍須自行對外銷售已購入之宏盛公
        司產品，如無法售出，只得自行吸收損失，或取回產品
        自用；另欲於亞太龍公司取回投資款項，因不瞭解公司
        網咖店營運利潤之計算分配方式，也不知所投資購買之
        電腦究賺取多少消費金額，只得任由公司人員一再虛予
        委蛇應付，被告ｊ○○等公司之業務部門人員仍係利用
        被害人急於謀求工作之心理弱點，逐步設局詐騙之，故
        本件被告ｊ○○等宏盛公司及亞太龍公司負責業務推廣
        之成員所為，乃典型「假應徵、真詐財」之詐欺犯罪行
        為，要堪認定。被告丑○○既任職於亞太龍公司，且亦
        為業務部門經理，對公司要求對應徵者以前揭方式推廣
        業務之運作模式自應知之甚稔，本件姑且不論已有證人
        即被害人辛○○於本院審理時到庭指稱：伊於九十二年
        十月間經由報紙求職廣告得知訊息，有到亞太龍公司應
        徵行政人員，丑○○告訴伊入股最少要二萬五千元，依
        照入股數量之多寡來決定在公司任職職位之高低。之後
        有朋友告訴伊怎會應徵工作要求先繳交費用，伊才發覺
        被騙了等語（見本院卷第一九七頁至第二０六頁），
        已明確指證其應徵時係由被告丑○○為其接洽面試，並
        要求其投資入股之情，且縱如被告丑○○所陳：即便伊
        有向應徵者遊說投資入股，亦均依照公司制度行之，有
        向應徵者詳細說明入股分紅之程序，應徵者均係自行評
        估利弊後，自願投資公司等語為真，但因其熟悉且容認
        公司業務部門成員之推銷經營方式，自得因共同之犯意
        聯絡，而得為其所為亦與詐欺罪之構成要件該當之認定
        。是被告ｊ○○所稱：本件型態，尚不構成詐欺罪云云
        及被告丑○○辯陳：雖有負責公司業務推廣，但不認為
        公司如此運作有詐欺嫌疑，且伊未曾向應徵之人遊說投
        資入股，不應認亦有觸犯詐欺犯行云云，非惟與客觀事
        實相左，對刑法詐欺罪之成立要件亦容有誤解。至本院
        雖依職權傳喚被害人巳○○、ｕ○○、Ｂ○○、Ｗ○○
        、Ｅ○○、子○○等人而未到庭，惟證人即被害人ｅ○○、Ｙ○○、酉○○、ａ○○、癸○○、辰○○業於本
        院審理時到庭證稱：伊等當初是分別至宏盛公司及亞太
        龍公司應徵，公司人員說願意錄取，但要伊等先購買公
        司產品或投資公司入股，均以此為條件始得於公司任職
        等語，已詳述宏盛公司及亞太龍公司「假應徵、真詐財
        」之詐騙手法明甚，本院認已無續行傳拘被害人巳○○
        、ｕ○○、Ｂ○○、Ｗ○○、Ｅ○○、子○○或強制命
        其到庭之必要，應併敘明。
  （三）另被告ｊ○○向告訴人戌○○謊稱以二百萬元之不實價
        格購買風玲瓏公司，並以不實之轉讓書取信告訴人戌○○，致告訴人戌○○陷於錯誤，如數交付一百萬元予被
        告ｊ○○之事實，業據告訴人戌○○於警詢、偵查及本
        院審理時均指證稱：ｊ○○於九十二年十二月五日以本
        身無足夠之資金為由，邀集伊共同出資頂讓位於臺中市
        北屯區○○路○段九八號一樓風玲瓏公司，經伊同意以
        合夥之方式共同出資受讓，並委由ｊ○○出面與風玲瓏
        公司接洽購買事宜，ｊ○○於九十二年十二月六日向伊
        稱已與風玲瓏公司簽訂買賣契約，價金為二百萬元，並
        沒有提到有包含經營管理評估之智慧財產權費用，經ｊ
        ○○要求與伊各出資一百萬元，雙方各取得風玲瓏公司
        百分之五十之股權，伊同意並於九十二年十二月十日匯
        款一百萬元予ｊ○○後，ｊ○○即將風玲瓏公司股東登
        記為於亞太龍公司任職之宙○○及伊，並開始營業。到
        九十三年二月間，Ｕ○○曾經告訴伊ｊ○○頂讓風玲瓏
        公司實際上只花了一百三十萬元，伊隨即到亞太龍公司
        質問ｊ○○，但這時ｊ○○還斬釘截鐵說確實是以二百
        萬元頂讓。詎料風玲瓏公司前任負責人Ｍ○○於九十三
        年三月間至風玲瓏公司，並提出一份契約書，表示當初
        與ｊ○○洽談出售風玲瓏公司實際買賣價格為一百三十
        萬元，ｊ○○嗣後僅支付現金六十萬元，另交付面額七
        十萬元之支票則未兌現，要收回風玲瓏公司。伊獲悉後
        即要求ｊ○○出面處理，並應返還伊多付之差額三十五
        萬元，但均遭ｊ○○拒絕。伊與ｊ○○是說好合夥頂讓
        風玲瓏公司，並非ｊ○○先行買下後，再邀集伊投資入
        股等語（見偵字第一二七四一號卷第一０頁至第一一頁
        、第七四頁至第七五頁，本院卷第一六八頁至第一七
        五頁），核與證人即風玲瓏公司登記負責人邱嬋娟之代
        理人Ｍ○○於偵查中證述：伊曾自九十二年七月間起經
        營亞洲龍速網館河北店，負責人則登記伊太太邱嬋娟，
        該店後於九十二年十二月八日，以一百三十萬元之價格
        轉讓予ｊ○○。頂讓契約是伊與ｊ○○談的，談妥後有
        簽訂轉讓合約書。ｊ○○要求需簽立價格分別為二百萬
        元及一百三十萬元之轉讓書各一份，說這樣以後會比較
        好賣等語大致相符（見偵字第一二七四一號卷第一二頁
        及其反面、第一四七頁），且有記載頂讓價格分別為二
        百萬元及一百三十萬元之轉讓書影本各一紙及告訴人戌
        ○○匯款一百萬元予被告ｊ○○之台新國際商業銀行國
        內匯款回條一張存卷可憑（見發查字第一四六八號卷第
        八頁、第一二頁、第九頁），自足認告訴人戌○○前揭
        指述情節為真（此部分關於告訴人戌○○及證人Ｍ○○
        在警詢與偵查中之供述，雖為被告以外之人於審判外之
        言詞陳述，原則上不具證據能力，但因被告ｊ○○於本
        院審理程序就該等被害人所述內容並無意見，就此被害
        人於警詢及偵查中之言詞陳述同意作為證據，經本院審
        酌此等言詞陳述，彼此互核並無悖反，認為適當，依刑
        事訴訟法第一百五十九條之五第一項之規定，自得為證
        據使用）。且參以價金為契約至關緊要之要素之一，被
        告ｊ○○若確無不法詐欺之意圖，衡情應先據實告知告
        訴人戌○○頂讓風玲瓏公司之實際價格，再斟酌其本身
        所付出之智慧、勞力代價、管銷費用，與告訴人戌○○
        磋商，由告訴人戌○○於充分瞭解真實訊息之前提下，
        自行評估是否仍欲出資與被告ｊ○○合夥共同經營風玲
        瓏公司，要無另要求證人Ｍ○○另行簽立載有不實轉讓
        價格二百萬元之轉讓書，以不實之資訊欺瞞告訴人戌○○，致使告訴人戌○○陷於錯誤，誤認被告ｊ○○即係
        以二百萬元受讓，而本此虛妄之訊息為出資共同頂讓該
        風玲瓏公司之判斷，是告訴人戌○○顯有遭受詐欺而交
        付財物之情事，被告ｊ○○關於此部分所辯，亦顯屬脫
        飾卸責之語，委難採信。
  （四）綜上所述，被告ｊ○○、丑○○所辯，均無非事後諉卸
        之語，不足採信。是本件事證至臻明確，被告ｊ○○、
        丑○○之犯行咸堪予認定。
  二、按刑法上所謂常業犯，指反覆以同種類行為為目的之社會
      活動之職業性犯罪而言，至於犯罪所得之多寡，是否恃此
      犯罪為唯一之謀生職業，則非所問，縱令兼有其他職業，
      仍無礙於常業犯罪之成立，最高法院八十五年台上字第五
      一０號著有判例可資參照。本件被告ｊ○○先後設立宏盛
      公司及亞太龍公司，而以前揭方式多次為詐欺行為，不僅
      詐騙被害人之行為時間極為緊接而密集，被害人且為數眾
      多，被告ｊ○○係以縝密之公司組織為詐欺犯行，顯有完
      整的犯罪計劃與分工模式，並非因偶發性之需求而萌生詐
      欺犯意，而係反覆以同種類詐欺行為為目的，並以之為持
      續性、集團性、職業性之社會活動，而被告丑○○違犯本
      件犯行期間，並無其他工作，僅係受僱於被告ｊ○○，且
      其係以反覆向應徵者遊說投資入股方式獲利等情，業據本
      院認定如前，是被告ｊ○○、丑○○應皆屬常業犯無訛；
      核被告ｊ○○、丑○○所為，均係犯刑法第三百四十條之
      常業詐欺罪。被告ｊ○○、丑○○均與共同被告ｖ○○、
      ｈ○○、Ｎ○○、Ｒ○○、Ｚ○○、ｓ○○、午○○、ｌ
      ○○、未○○、申○○、宙○○、庚○○、ｎ○○、ｇ○○、ｃ○○、ｍ○○、Ｌ○○、Ｏ○○、ｒ○○、Ｆ○○
      、Ｑ○○、Ｊ○○等前揭宏盛公司與亞太龍公司成員間，
      就本件常業詐欺犯行，有犯意聯絡及行為分擔，俱為共同
      正犯。另公訴意旨雖認被告ｊ○○、丑○○等亞太龍公司
      成員亦有對ｑ○○、宇○○、戊○○、ｔ○○、ｉ○○、
      Ｇ○○為詐欺犯行，然證人ｑ○○已於本院審理時到庭陳
      稱：伊係因保險業務結識ｊ○○，ｊ○○當時確以投資名
      義，請其出資入股亞太龍公司直營之網路咖啡店，伊才以
      ｊ○○應繳之保費抵付出資額等語（見本院卷第一０四
      頁至第一０六頁）；另證人賴慧珠、戊○○亦於本院證稱
      ：當初伊二人與ｔ○○、ｉ○○原本均在「康合公司」任
      職，是Ｌ○○及Ｆ○○分別帶伊等一起至亞太龍公司任職
      的。剛開始伊等均未經過應徵面試的程序，也沒有投資入
      股，即得以進入亞太龍公司工作。之後Ｌ○○有說如想多
      賺一點，可以投資公司，可以有較好的利潤，且可以升任
      主管缺，伊等評估之後，認入股網咖店應可獲取一定之利
      潤，所以有同意投資。之後也曾經有分過紅利等語（見本
      院卷第一三三頁至第一三五頁、第一三七頁、第二０八
      頁至第二一三頁）；而證人Ｇ○○亦於本院審理時到庭證
      述：其並未至宏盛公司或亞太龍公司應徵，當初是其友人
      謝文柏邀其一同投資亞太龍公司，其評估之後，認為投資
      亞太龍公司應有獲利分紅的空間，始允諾之等語（見本院
      卷第二二九頁至第二三０頁），是宇○○、戊○○、ｔ
      ○○、ｉ○○四人均未經亞太龍公司之應徵程序，亦未由
      公司成員以職位為餌，訛稱需購買公司產品或投資入股始
      得獲得工作而遭受詐騙，渠等自「康合公司」轉自亞太龍
      公司任職時，既已預先得知任職之工作性質，嗣後並經被
      告Ｌ○○之遊說，徵求渠等之同意後，始自願投資入股獲
      取更高之職位及報酬；另ｑ○○、Ｇ○○係自行評估利弊
      及獲利分紅的空間後，始自行決定投資，亦非因被告ｊ○○等公司成員以應徵為餌而使渠等之入股投資有遭受詐騙
      之虞，此六人之投資入股，既係依其等自由意願評估並充
      分考量、盤算相關條件後，出於自由之意思所為之決定，
      並非被告ｊ○○等公司成員施用詐術之行為所致，自難認
      有何陷於錯誤之情形可言，是被告ｊ○○及丑○○對ｑ○○等六人所為尚不足以構成刑法所謂詐欺罪（至證人戊○○有稱公司未按照原先僱傭契約之協議給予足夠之薪資，
      此情縱若屬實，仍僅為民法上之債務不履行問題，與詐欺
      與否亦不相干），然因公訴人認此與被告ｊ○○、丑○○
      對其餘被害人所為詐欺犯行之論罪科刑部分有集合犯之實
      質上一罪關係，是就被告ｊ○○、丑○○此部分所涉常業
      詐欺犯嫌，爰不另為無罪之諭知，併此說明之。爰審酌被
      告ｊ○○、丑○○之素行、其二人之智識程度、犯罪之動
      機、目的，均利用求職者急欲謀職之弱點，藉機詐取財物
      ，然手段尚稱平和，被告ｊ○○、丑○○各自為本件犯罪
      行為時間之長短、詐騙所得之多寡，被告ｊ○○為宏盛公
      司及亞太龍公司之負責人，犯罪情節較其他公司成員為重
      ，暨渠等犯後飾詞掩隱，缺乏對自身犯行負責及悔過之具
      體表現，且均未能與被害人達成和解，賠償被害人之損失
      等一切情狀，分別量處如主文所示之刑。公訴人雖於本院
      審理時對被告ｊ○○本件常業詐欺犯行具體求處有期徒刑
      二年六月，然被告ｊ○○於宏盛公司及亞太龍公司均擔任
      總經理一職，為公司實際負責人，決策公司之經營方針，
      於公司營運涉入最深，且本件被害人多達六十餘人，被告
      ｊ○○犯罪所致具體損害甚鉅，其於犯後復未能坦認犯罪
      及賠償被害人之損失，難見悔過之具體表現，本院於考量
      被告ｊ○○犯罪之情節與具體情狀後，認對其處予如主文
      所示之刑罰，始足收懲儆之效，是檢察官具體求刑之刑度
      稍嫌過輕，併述明之。
貳、無罪部分：
  一、公訴意旨另以：被告亥○○自九十三年一月十五日起、被
      告Ｈ○○自九十三年二月二十日起、被告ｐ○○自九十三
      年二月十日起、被告Ｓ○○自九十二年八月間某日起、被
      告Ｕ○○自九十三年二月初某日起、被告黃鈞輝自九十三
      年二月上旬某日起、被告Ａ○○自九十三年二月十四日起
      ，咸先後受僱於被告ｊ○○所設立之亞太龍公司，分別擔
      任總務行政、實習幹部、總務、經理、副理等職務，其七
      人與被告ｊ○○、ｖ○○、ｈ○○、Ｎ○○、申○○、庚○○、ｒ○○、Ｚ○○、Ｑ○○、Ｒ○○、ｓ○○、午○○、未○○、宙○○、ｃ○○、Ｏ○○、Ｊ○○、ｍ○○
      、ｌ○○、ｎ○○、ｇ○○、Ｌ○○、Ｆ○○等公司成員
      ，亦共同基於意圖為自己不法之所有，以詐取他人財物並
      恃以維生之犯意聯絡，明知渠等所任職亞太龍公司並無實
      際之工作可資任職或仲介，仍以上揭手法誘使應徵者需投
      資入股亞太龍公司所設立之網路咖啡店，致使如附表所示
      之謝文柏等人，為求得固定薪俸之工作，因而陷於錯誤，
      受騙上當，分別交付六千元至二十萬三千元不等之金錢，
      所得款項均由被告亥○○等人與被告ｊ○○依比例朋分花
      用，並均恃此維生，而以之為常業，因認被告亥○○、Ｈ
      ○○、ｐ○○、Ｓ○○、Ｕ○○、黃鈞輝及Ａ○○所為亦
      共同涉犯刑法第三百四十條之常業詐欺罪嫌等語。
  二、按犯罪事實應依證據認定之，無證據不得認定犯罪事實；
      又不能證明被告犯罪者，應諭知無罪之判決，刑事訴訟法
      第一百五十四條第二項、第三百零一條第一項分別定有明
      文。次按認定不利於被告之事實，須依積極證據，苟積極
      證據不足為不利於被告事實之認定時，即應為有利於被告
      之認定，更不必有何有利之證據；且認定犯罪事實所憑之
      證據，雖不以直接證據為限，間接證據亦包括在內，然而
      無論直接或間接證據，其為訴訟上之證明，須於通常一般
      人均不致有所懷疑，而得確信為真實之程度者，始得據為
      有罪之認定；以上各有最高法院三十年上字第八一六號、
      七十六年台上字第四九八六號等判例意旨可資參酌。且按
      刑法上所稱之共同正犯固包括以自己犯罪之意思，事前同
      謀，由其中之一部分人實施者，均應認為共同正犯，然此
      之所謂同謀，因其並未參與犯罪構成要件之實施行為，僅
      係以其參與犯罪之謀議為其犯罪構成要件之要素，須以嚴
      格之證據證明其參與謀議，並以他人所實施之構成要件行
      為等同於自己之犯行，始得認係共同正犯。
  三、公訴意旨認定被告亥○○、Ｈ○○、ｐ○○、Ｓ○○、Ｕ
      ○○、黃鈞輝及Ａ○○共同涉有上述常業詐欺罪嫌，無非
      係以被告ｊ○○等人所供述被告亥○○、Ｈ○○、ｐ○○
      、Ｓ○○、Ｕ○○、黃鈞輝及Ａ○○均係亞太龍公司成員
      之情及被害人人陳文洲等人證稱：渠等於亞太龍公司應徵
      時，遭受公司成員詐騙而投資亞太龍公司入股等語，暨臺
      中市政府營利事業登記證、亞太龍公司網站徵才資料、發
      票及出貨單、亞太龍網路咖啡館電腦寄售合約書、亞太龍
      公司專案報聘書、聲明書、切結書、亞太龍公司新進人員
      訓練考核表、員警執行搜索時之現場照片、登報徵才資料
      影本等件為其論據。訊據被告亥○○、ｐ○○、Ｓ○○、
      Ｕ○○、黃鈞輝、Ａ○○均不否認確有於亞太龍公司任職
      之情事，被告Ｈ○○雖否認任職於亞太龍公司，惟本件為
      警查獲之時，其確亦掛名公司經理，在公司內出入等情，
      然皆堅決否認有與被告ｊ○○等人共犯常業詐欺犯行，被
      告亥○○辯稱：伊在公司是負責行政工作，並不負責招攬
      業務及應徵新人，伊原先並不瞭解公司之實際營運內容，
      是直到被起訴後才知道公司有以「假應徵、真詐財」之手
      法誘騙應徵者投資入股，伊並未參與此部分工作等語；被
      告Ｈ○○辯稱：伊當初是因亞太龍公司有設立直營之網路
      咖啡店，為學習網咖之經營模式，才至亞太龍公司詢問ｈ
      ○○。ｈ○○為方便讓伊在公司出入，才要伊掛名公司經
      理，伊實際上並未在亞太龍公司上班，非屬公司成員，更
      談不上參與公司營運等語；被告ｐ○○辯稱：伊於九十三
      年二月間退伍，至亞太龍公司應徵錄取後，還在實習階段
      ，公司要伊跟隨Ｚ○○學習，處理Ｚ○○所交辦之事宜，
      伊並不負責公司業務推廣及應徵新人之工作等語；被告Ｓ
      ○○辯稱：伊是負責亞太龍公司所直營網路咖啡店之營運
      ，屬公司網咖部門的總務，平日很少出入公司，並非公司
      業務部門的人，也不用與應徵者面談鼓吹投資入股等語；
      被告Ｕ○○、黃鈞輝、Ａ○○則均辯稱：伊等是負責亞太
      龍公司所直營網路咖啡店的電腦維修工作，雖分別掛名亞
      太龍公司之經理及副理等職缺，但嚴格來說，並非亞太龍
      公司的成員，伊等是屬於一個獨立的工作團隊，有分別招
      攬很多家公司電腦的維修工作，既不隸屬於亞太龍公司，
      所以關於亞太龍公司之營運事項，伊等並未涉足，亦不瞭
      解亞太龍公司招攬業務之模式等語。
  四、經查：
   （一）被告亥○○部分：本件並無任何至亞太龍公司應徵之
         被害人指證曾與被告亥○○接觸公司業務及被告林景
         莉有遊說鼓吹渠等投資入股之情事，核與被告亥○○
         所辯：伊在公司是負責行政工作，並不負責招攬業務
         及應徵新人之職務等語相符。即共同被告Ｎ○○亦於
         本院審理時到庭具結稱：亥○○在亞太龍公司任職並
         沒有多久，不到一個月，在公司亥○○都是負責訂購
         便當、打掃等雜事，不負責業務招攬及應徵新人之工
         作等語甚詳（見本院卷第一二八頁至第一三０頁）
         ，足認被告亥○○所為前揭辯詞，應與客觀事實相符
         ，堪予採信。被告亥○○既非亞太龍公司業務部門之
         成員，亦不負責接洽招待公司新進人員，且其甫於公
         司任職未幾，公司即為員警所查獲而未能續行經營，
         其是否能明瞭公司訛以虛設之職缺，鼓吹應徵人員投
         資入股之運作模式，並於主觀上對此方式容認，自難
         率斷，本件尚難遽為被告亥○○亦有共為常業詐欺犯
         行之認定。
   （二）被告Ｈ○○部分：被告ｊ○○已於本院審理時，另以
         證人之身份具結陳稱：Ｈ○○並非亞太龍公司僱用之
         員工，Ｈ○○到公司是為找朋友ｈ○○瞭解公司直營
         網咖店的經營方式，並未參與公司運作等語綦詳（本
         院卷第八八頁至第九０頁），另共同被告ｈ○○固
         於偵查中供陳：Ｈ○○是伊介紹到亞太龍公司的，陳
         廷昇才上班四天而已，職務還不確定，看總經理以後
         如何安排云云（見偵字第四六五三號卷第一五頁至
         第一六頁），似陳述被告Ｈ○○有至亞太龍公司任職
         之情事，但也同時供稱Ｈ○○甫進入公司，職務並未
         確定等語，難僅以被告ｈ○○此部分供證即謂被告陳
         廷昇有參與亞太龍公司之業務招攬工作。且共同被告
         ｈ○○嗣已於本院審理時供證：Ｈ○○因本身想要投
         資網咖店，覺得風險頗大，所以到亞太龍公司是為瞭
         解並學習網咖店之經營方式，並未參與公司運作，陳
         廷昇在公司大部分之時間都是與伊四處觀察網咖店的
         營運模式，伊為方便Ｈ○○在公司進出，免遭人質疑
         ，故隨意讓Ｈ○○掛名公司之經理，既未領取公司薪
         資，亦沒有分配公司職務等語（見本院卷第一六五
         頁至第一六七頁，本院卷第一四八頁至第一四九頁
         ），核與上揭被告ｊ○○關於被告Ｈ○○部分之證詞
         相互吻合，是被告Ｈ○○辯稱：伊非屬亞太龍公司之
         成員，未參與亞太龍公司經營運作等語，核應非為虛
         詞，得予採信。
   （三）被告ｐ○○部分：本件並無任何至亞太龍公司應徵之
         被害人指證曾與被告ｐ○○接觸公司業務及被告賴祈
         銳有遊說鼓吹渠等投資入股之情事，與被告ｐ○○所
         辯：伊至亞太龍公司應徵錄取後，還在實習階段，公
         司要伊跟隨Ｚ○○學習，處理Ｚ○○所交辦之事宜，
         伊並不負責公司業務推廣及應徵新人之工作等語相符
         。即共同被告Ｚ○○亦於本院審理時到庭，以證人身
         分具結稱：ｐ○○於九十三年二月中旬，利用退伍假
         到亞太龍公司應徵，當時是由伊為ｐ○○面試，伊於
         錄取ｐ○○時有同時告知可利用軍中休假到公司學習
         ，之後ｐ○○到公司學習沒多久，公司就被破獲了。
         ｐ○○在公司主要是負責伊交辦的事項，雖有打電話
         通知求職者至公司應徵，然因還在實習階段，尚未支
         薪，對公司運作情形也不瞭解，所以還沒有跟ｐ○○
         談到公司業務推廣，甚或與應徵之新進人員面談或授
         課的事等語甚明（見本院卷第九八頁至第一００頁
         ），足認被告ｐ○○所為前揭辯詞，應與客觀事實相
         符，堪予採信。被告ｐ○○既尚於實習階段，非屬亞
         太龍公司之正式員工，對公司之經營模式亦還在摸索
         階段，不甚明瞭，且不負責接洽招待公司新進人員，
         或對新進人員為面試、授課，自尚難僅以被告ｐ○○
         有為共同被告Ｚ○○所交辦之以電話通知求職者至公
         司應徵，即據為被告ｐ○○亦有共為本件常業詐欺犯
         行認定之憑採。
   （四）被告Ｓ○○部分：被害人宇○○、戊○○、ｔ○○、
         天○○（原名林柏榮）固均於警詢時陳稱：Ｓ○○是
         詐欺集團成員與主事者，夥同對渠等詐騙錢財云云（
         見偵字第四六五三號卷第五六頁反面、第六一頁反
         面、第六八頁反面、第一０六頁反面），然對於被告
         Ｓ○○係如何對渠等為詐欺犯行？被告Ｓ○○所為具
         體措施為何？其如何施用詐術且如何使渠等陷於錯誤
         交付財物等問題之詳盡指述皆付之厥如，僅空泛稱被
         告Ｓ○○係詐欺集團之成員或所謂主事者，尚難令本
         院獲致被告Ｓ○○有同為本件詐欺犯行之心證。況證
         人宇○○、戊○○業於本院審理時先後到庭陳稱：「
         Ｓ○○大部分是負責網咖店的工作，並未招攬伊入股
         ，伊與Ｓ○○屬不同部門，所以很少與Ｓ○○接觸」
         及「Ｓ○○並不負責推展公司業務，伊僅有時候會看
         到Ｓ○○到公司，但與Ｓ○○並無直接接觸」等語（
         本院卷第一三五頁至第一三六頁、第一一九頁、第
         二一二頁），核與被告Ｓ○○所辯：伊是負責亞太龍
         公司所直營網路咖啡店之營運，屬公司網咖部門的總
         務，平日很少出入公司，並非公司業務部門的人，也
         不用與應徵者面談鼓吹投資入股等語大致相符，即被
         告ｊ○○於本院審理時亦以證人身分結證稱：Ｓ○○
         是亞太龍公司負責管理網咖店的員工，是區店長，並
         非業務部門，亦不為公司業務作推廣等語（見本院卷
         第一三八頁至第一三九頁），足認被告Ｓ○○前揭
         辯詞，應與客觀事實相符，堪予採信。被告Ｓ○○既
         非亞太龍公司業務部門之成員，亦不負責接洽招待公
         司新進人員，且其為公司直營網咖店之店長，僅負責
         網咖店之營運事項，被告Ｓ○○是否能明瞭亞太龍公
         司業務部門訛以虛設之職缺，鼓吹應徵人員投資入股
         之運作模式，並於主觀上對此方式容認，即屬有疑，
         本件自難率爾為被告Ｓ○○亦有共為常業詐欺犯行之
         認定。
   （五）被告Ｕ○○、黃鈞輝、Ａ○○部分：被告ｊ○○已於
         本院審理時，另以證人之身份具結陳稱：Ｕ○○、黃
         鈞輝、Ａ○○都是屬公司工程部門的人員，職務是更
         換維修公司直營網咖店的計費系統，都是公司工程技
         術方面的問題，並不負責招攬公司業務及對應徵人員
         面試等語（見本院卷第九０頁至第九三頁、第一０
         七頁至第一０八頁、第一四七頁至第一四八頁），核
         與渠等所辯負責亞太龍公司所直營網路咖啡店的電腦
         維修工作之情相符。而本件並無任何至亞太龍公司應
         徵之被害人指證曾與被告黃鈞輝及Ａ○○接觸公司業
         務及被告黃鈞輝、Ａ○○有遊說鼓吹渠等投資入股之
         情事，另被害人Ｘ○○、己○○雖曾於警詢時指陳：
         Ｕ○○曾於伊等面試時，有上台授課等語，但亦均同
         時稱被告Ｕ○○授課之內容係介紹如何申請資訊休閒
         業為合法之公司（見偵字第四六五三號卷第一二二
         頁至第一二五頁、第一三六頁至第一三七頁），與亞
         太龍公司招攬投資入股之業務並無關連性，被害人余
         福亮嗣於本院審理時且結證稱：伊並未看過Ｕ○○，
         印象中並未看過Ｕ○○為應徵者授課，伊於警詢時所
         稱之曾經理並非Ｕ○○等語（見本院卷第一四二頁
         至第一四三頁），亦直陳其於警詢中有所謂錯誤指認
         之情事。至被害人楊耀賢雖於警詢時陳稱：伊國中同
         學Ｕ○○告訴伊亞太龍公司有在應徵講師，伊才至亞
         太龍公司求職等語（見偵字第四六五三號卷第一六
         二頁反面），亦可見被告Ｕ○○僅單純傳遞求職徵人
         訊息予舊識，並未實際為遊說鼓吹投資入股之詐騙行
         為，均難以此等被害人前開於警詢時之指陳，即遽為
         被告Ｕ○○不利之論斷，是公訴人指陳被告Ｕ○○、
         黃鈞輝及Ａ○○亦為本件常業詐欺之共犯，容有誤認
         。
  五、綜合以上情節觀之，本件檢察官依前揭論據而對被告亥○○、Ｈ○○、ｐ○○、Ｓ○○、Ｕ○○、黃鈞輝及Ａ○○
      提起公訴，認渠等均任職於亞太龍公司而與被告ｊ○○等
      人共犯常業詐欺犯行，固非無見；然查，被告亥○○、Ｈ
      ○○、ｐ○○、Ｓ○○、Ｕ○○、黃鈞輝及Ａ○○等人，
      或根本非屬亞太龍公司之成員，或未隸屬公司業務部門，
      並不負責招攬公司業務及對應徵人員面試之職務，而無至
      公司應徵之被害人指證曾與渠等接觸公司業務及遊說鼓吹
      投資入股之情事，或提出指證之被害人之陳述內容有如上
      之瑕疵可指而非可盡信，參以公訴人所舉其餘之事證亦不
      足為補強被告亥○○等七人有何施用詐術犯罪之證明。此
      外，復查無其他積極證據足資證明被告亥○○、Ｈ○○、
      ｐ○○、Ｓ○○、Ｕ○○、黃鈞輝及Ａ○○等人有何刑法
      之常業詐欺犯行，揆諸前開說明，被告亥○○等七人被訴
      犯罪行為既屬不能證明，自應由本院另對被告亥○○、Ｈ
      ○○、ｐ○○、Ｓ○○、Ｕ○○、黃鈞輝及Ａ○○均為無
      罪判決之諭知。
、應退回檢察官另行處理部分：
  一、臺灣臺中地方法院檢察署九十一年度偵字第二０四八七號
      、九十二年度偵字第一三三五號、偵字第一三三六號移送
      併辦意旨略以：被告Ｈ○○自九十年五月間起受僱於由另
      案被告石鐵錚（由檢察官另行提起公訴，已由本院審結）
      擔任實際負責人，設於臺中市○○區○○路二段五一號十
      八樓之「金凱鋒國際企業股份有限公司」（下稱金凱鋒公
      司）擔任經理職務，其並自九十一年十月八日起，先後自
      行設立金風采國際美容顧問公司（下稱金風采公司）及鑫
      環宇美容事業公司（下稱鑫環宇公司），被告Ｈ○○分別
      與另案被告石鐵錚、張震生等公司成員共同基於意圖為自
      己不法之所有，詐取他人財物並恃以維生之犯意聯絡，明
      知渠等所任職之上述各該公司並無實際之工作可資仲介，
      仍利用無求職或社會經驗之學校畢業生、志願役退伍軍人
      與中年失業人士急於求職之心理，先在聯合報、自由時報
      、中國時報等不特定報紙及網路上刊登徵聘「凱盛科技招
      聘儲備幹部、行政職員、倉管人員、總機櫃檯（工作地點
      斗六科技工業區、斗南豐田工業區）」、「正東企業（股
      ）公司誠徵會計助理、品管人員、理貨司機（工作地點：
      幼獅工業區）」、「欣華（股）有限公司徵廠務助理、行
      政專員（工作地點：關連、臺中工業區）」、「中日研發
      生產製造商人事管理部徵儲備幹部、職員、倉管、總機、
      廠務助理」、「德聯生化－物流管理中心徵倉務管理員、
      行政櫃檯、客服人員」、「電腦工程師」、「行政人員、
      客服人員、總務人員（上班地點：雲林科學園區）」、「
      冠宏科技公司行政職員」、「環宇科技徵內勤人員、諮詢
      客服、會計助理、倉儲人員」等求職訊息，或自行至人力
      銀行網站尋找並通知求職者，或利用已退伍之志願役士官
      兵軍中人脈關係，尋找軍中同袍，以上開訛稱之職缺，誘
      使求職者至前揭金凱鋒公司、金風采公司及鑫環宇公司等
      公司應徵，再於面試應徵者時，許以每月二萬餘元至三萬
      餘元不等之固定薪俸，使應徵者卸除警覺心，繼之要求應
      徵者需購買金凱鋒公司、金風采公司及鑫環宇公司廉價之
      產品，以示對公司之信心，若不購買公司產品，公司將無
      法聘僱為員工等語，詐騙應徵者，而以此手法，在金凱鋒
      公司、金風采公司及鑫環宇公司均要求應徵者購買公司之
      調整型內衣、化妝品、精油等產品（每單位為三萬八千八
      百五十元），致使程琇絹等人為求得固定薪俸之工作，因
      而陷於錯誤，受騙上當，分別交付五千元至三十一萬零八
      百元不等之金錢。Ｈ○○等人俟程琇絹等應徵者已購買公
      司產品後，即告知程琇絹等人公司並無底薪，任職者之薪
      資均係採業務獎金制度，程琇絹等人因無法向外界銷售公
      司產品，致無法取得業務獎金之酬勞，生活無以為繼，不
      得已只得知難而退，或於得悉公司以此不法手段誘騙求職
      者，因不願同流合污，憤而離職，Ｈ○○等人即以此「假
      應徵、真詐財」之手法，重覆欺騙求職者，所得款項均依
      比例朋分花用，並均恃此維生，而以之為常業，因認被告
      Ｈ○○此部分亦係涉犯刑法第三百四十條之常業詐欺罪嫌
      ，與本件被告Ｈ○○被訴之常業詐欺犯行間，具有集合犯
      之實質上一罪關係，故請求併案審理等語。
  二、按提起公訴應由檢察官向管轄法院提出起訴書為之，刑事
      訴訟法第二百六十四條第一項定有明文，是以檢察官於提
      起公訴後，另以函片將被告之犯罪事實移送法院聲請併案
      審理，除該移送之犯罪事實與已經起訴部分間有實質上一
      罪或裁判上一罪關係，為起訴效力所及，受訴法院應予合
      一審判外，並不具起訴之效力，法院自毋庸予以審判（最
      高法院八十九年度台上字第一八二五號判決意旨參照）。
      查上開檢察官函送併辦部分，無非係以被告Ｈ○○所犯之
      常業詐欺罪嫌，與本件有集合犯之實質上一罪關係，而請
      求本院併案審理，然本件被告Ｈ○○所涉常業詐欺罪嫌，
      經本院調查證據及審理後，認定並無積極證據足資證明被
      告Ｈ○○犯有公訴人所指之常業詐欺犯行，而就被告Ｈ○○諭知無罪之判決，既如前述，則縱然上開檢察官移送併
      辦部分可資認定被告構成犯罪，亦無從與本件成立常業犯
      之實質上一罪關係，揆之前揭最高法院判例及判決意旨，
      本院自無從就前開移請併辦部分予以論究，應退由承辦檢
      察官另行適法酌處，附此敘明。
據上論斷，應依刑事訴訟法第二百九十九條第一項前段，第三百
零一條第一項、刑法第二十八條、第三百四十條，判決如主文。
本案經檢察官Ｋ○○到庭執行職務。
中    華    民    國    95    年    6     月    19    日
                  刑事第四庭  審判長法  官  張國忠
                                    法  官  滕治平
                                    法  官  陳思成
上正本證明與原本無異。
如不服本判決，應於送達後十日內向本院提出上訴狀（須附繕本
），上訴於臺灣高等法院臺中分院。
                                    書記官  王嘉麒
中    華    民    國    95    年    6     月    19    日
附錄論罪科刑法條刑法第三百四十條以犯第三百三十九條之罪為
常業者，處一年以上七年以下有期徒刑，得併科五萬元以下罰金
。
附表【至宏盛公司及亞太龍公司應徵之被害人、遭詐騙之日期及
      金額】
┌──┬───┬──────┬───────┬──────┐
│編號│姓  名│  應徵日期  │  面  試  者  │遭詐騙之金額│
│    │      │            │              │（新台幣）  │
├──┼───┼──────┼───────┼──────┤
│一  │ｋ○○│90年10月22日│ｊ○○、未○○│20000       │
├──┼───┼──────┼───────┼──────┤
│二  │Ｅ○○│91年08月12日│不詳          │26000       │
├──┼───┼──────┼───────┼──────┤
│三  │ａ○○│91年08月28日│不詳          │61800       │
├──┼───┼──────┼───────┼──────┤
│四  │癸○○│91年10月03日│廖姓協理      │27500       │
├──┼───┼──────┼───────┼──────┤
│五  │乙○○│91年10月15日│ｎ○○        │60000       │
├──┼───┼──────┼───────┼──────┤
│六  │丙○○│90年10月15日│陳進保        │6000        │
├──┼───┼──────┼───────┼──────┤
│七  │甲○○│91年10月22日│ｎ○○        │80000       │
├──┼───┼──────┼───────┼──────┤
│八  │丁○○│91年12月19日│ｍ○○        │40000       │
├──┼───┼──────┼───────┼──────┤
│九  │羅偉銘│92年02月07日│ｒ○○、ｖ○○│160000      │
├──┼───┼──────┼───────┼──────┤
│一０│Ｖ○○│92年03月間  │ｎ○○、ｇ○○│10000       │
├──┼───┼──────┼───────┼──────┤
│一一│Ｃ○○│92年03月25日│Ｑ○○、      │25000（起訴 │
│    │      │            │黃姓副理      │書附表誤為  │
│    │      │            │              │20000）     │
├──┼───┼──────┼───────┼──────┤
│一二│ｆ○○│92年03月30日│ｊ○○、Ｚ○○│100000      │
├──┼───┼──────┼───────┼──────┤
│一三│ｕ○○│92年06月10日│不詳          │45000       │
├──┼───┼──────┼───────┼──────┤
│一四│謝文柏│92年06月17日│午○○        │50000       │
├──┼───┼──────┼───────┼──────┤
│一五│何雅雯│92年06月中旬│ｊ○○、ｇ○○│160000      │
│    │      │            │「黃俊傑」    │            │
├──┼───┼──────┼───────┼──────┤
│一六│Ｗ○○│92年07月01日│不詳          │25000       │
├──┼───┼──────┼───────┼──────┤
│一七│陳謨裕│92年07月06日│ｊ○○、Ｚ○○│25000       │
├──┼───┼──────┼───────┼──────┤
│一八│ｅ○○│92年07月中旬│不詳          │25000       │
├──┼───┼──────┼───────┼──────┤
│一九│楊淑惠│92年08月20日│Ｏ○○        │50000       │
├──┼───┼──────┼───────┼──────┤
│二０│Ｔ○○│92年08月22日│Ｚ○○、庚○○│25000       │
├──┼───┼──────┼───────┼──────┤
│二一│ｏ○○│92年09月01日│Ｌ○○        │未遂        │
├──┼───┼──────┼───────┼──────┤
│二二│陳鴻宗│92年09月06日│ｊ○○、Ｌ○○│25000       │
│    │      │            │Ｆ○○        │            │
├──┼───┼──────┼───────┼──────┤
│二三│幸益明│92年09月09日│ｒ○○        │200000      │
├──┼───┼──────┼───────┼──────┤
│二四│巳○○│92年09月15日│不詳          │25000       │
├──┼───┼──────┼───────┼──────┤
│二五│地○○│92年09月中旬│Ｌ○○        │25000       │
├──┼───┼──────┼───────┼──────┤
│二六│Ｙ○○│92年09月中旬│陳姓女子、    │25000       │
│    │      │            │ｉ○○        │            │
├──┼───┼──────┼───────┼──────┤
│二七│酉○○│92年09月中旬│林姓特助、    │75000       │
│    │      │            │方姓經理      │            │
├──┼───┼──────┼───────┼──────┤
│二八│梁晉偉│92年09月下旬│午○○、未○○│175000      │
├──┼───┼──────┼───────┼──────┤
│二九│許忠立│92年10月01日│陳進保        │125000      │
├──┼───┼──────┼───────┼──────┤
│三０│Ｐ○○│92年10月04日│Ｆ○○        │25000       │
├──┼───┼──────┼───────┼──────┤
│三一│黃○○│92年10月上旬│Ｚ○○        │25000（起訴 │
│    │      │            │              │書附表誤為  │
│    │      │            │              │30000）     │
├──┼───┼──────┼───────┼──────┤
│三二│卯○○│92年10月中旬│Ｚ○○、未○○│25000       │
├──┼───┼──────┼───────┼──────┤
│三三│辛○○│92年10月中旬│丑○○        │25000       │
├──┼───┼──────┼───────┼──────┤
│三四│子○○│92年10月23日│不詳          │50000       │
├──┼───┼──────┼───────┼──────┤
│三五│天○○│92年11月01日│Ｚ○○、午○○│25000       │
│    │（原名│            │未○○        │            │
│    │林柏榮│            │              │            │
│    │）    │            │              │            │
├──┼───┼──────┼───────┼──────┤
│三六│辰○○│92年11月25日│不詳          │25000（起訴 │
│    │      │            │              │書附表誤    │
│    │      │            │              │為20000）   │
├──┼───┼──────┼───────┼──────┤
│三七│劉峻宇│92年11月25日│ｊ○○        │50000       │
├──┼───┼──────┼───────┼──────┤
│三八│寅○○│92年11月29日│申○○、Ｎ○○│200000（起訴│
│    │      │            │Ｒ○○        │書附表誤為  │
│    │      │            │              │203000）    │
├──┼───┼──────┼───────┼──────┤
│三九│ｄ○○│92年12月初  │ｌ○○、午○○│150000      │
├──┼───┼──────┼───────┼──────┤
│四０│何繐蓁│92年12月06日│不詳          │100000      │
├──┼───┼──────┼───────┼──────┤
│四一│林淑君│92年12月中旬│ｊ○○、ｇ○○│50000       │
│    │      │            │ｎ○○        │            │
├──┼───┼──────┼───────┼──────┤
│四二│Ｉ○○│92年12月20日│Ｚ○○        │未遂        │
├──┼───┼──────┼───────┼──────┤
│四三│何淑芬│92年12月底  │Ｊ○○        │未遂        │
├──┼───┼──────┼───────┼──────┤
│四四│王瓊慧│93年01月02日│申○○、Ｎ○○│113000      │
├──┼───┼──────┼───────┼──────┤
│四五│林建明│93年01月09日│ｊ○○、ｇ○○│30000       │
├──┼───┼──────┼───────┼──────┤
│四六│Ｘ○○│93年01月30日│Ｒ○○、ｊ○○│103000      │
│    │      │            │Ｎ○○、申○○│            │
├──┼───┼──────┼───────┼──────┤
│四七│己○○│93年02月初  │申○○、Ｒ○○│50000       │
│    │      │            │Ｎ○○        │            │
├──┼───┼──────┼───────┼──────┤
│四八│何婉玲│93年02月06日│Ｎ○○、申○○│30000       │
│    │      │            │庚○○        │            │
├──┼───┼──────┼───────┼──────┤
│四九│邱啟達│93年02月07日│未○○        │未遂        │
├──┼───┼──────┼───────┼──────┤
│五０│江昌振│93年02月上旬│ｇ○○、ｊ○○│10000       │
├──┼───┼──────┼───────┼──────┤
│五一│陳文洲│93年02月15日│ｓ○○、ｈ○○│51500       │
├──┼───┼──────┼───────┼──────┤
│五二│壬○○│92年02月中旬│ｊ○○、申○○│15000       │
│    │      │            │Ｒ○○、庚○○│（起訴書附表│
│    │      │            │              │誤為25000） │
├──┼───┼──────┼───────┼──────┤
│五三│盧明毅│93年02月17日│不詳          │未遂        │
├──┼───┼──────┼───────┼──────┤
│五四│胡嘉文│93年02月18日│不詳          │未遂        │
├──┼───┼──────┼───────┼──────┤
│五五│葉淑蕙│93年02月19日│申○○        │50000       │
├──┼───┼──────┼───────┼──────┤
│五六│柯美妃│93年02月21日│Ｎ○○        │15000       │
├──┼───┼──────┼───────┼──────┤
│五七│鄭湘翎│93年02月21日│申○○        │未遂        │
├──┼───┼──────┼───────┼──────┤
│五八│薛東益│93年02月24日│不詳          │未遂        │
├──┼───┼──────┼───────┼──────┤
│五九│盧淑玲│93年02月24日│不詳          │未遂        │
├──┼───┼──────┼───────┼──────┤
│六０│Ｄ○○│93年02月24日│謝國城        │50000       │
│    │（原名│            │              │            │
│    │張怡清│            │              │            │
│    │）    │            │              │            │
├──┼───┼──────┼───────┼──────┤
│六一│張肇文│93年02月24日│不詳          │未遂        │
└──┴───┴──────┴───────┴──────┘


司法院資訊處製作；財團法人民間司法改革基金會備份。
